臺灣高等法院高雄分院刑事判決　　　　　九十一年度交上易字第六九號
　　上　訴　人
　　即　被　告　乙○○
右上訴人因過失致死案件，不服臺灣高雄地方法院九十年度交易字第一二九號中華民
國九十一年一月十日第一審判決（起訴案號：臺灣高雄地方法院檢察署八十九年度偵
字第二一０三０號），提起上訴，本院判決如左：
      主      文
原判決關於乙○○部分撤銷。
乙○○因業務上之過失，致人於死，處有期徒刑柒月。
      事      實
一、乙○○考領有小型車普通駕駛執照，平日以維修發電機，保養電池及載運電池至
    客戶處所為業，係以駕駛為附屬業務之人。於八十九年八月六日十五日十二分許
    ，駕駛車號Ｙ九－一五七七號自用小貨車，後載電池一批，準備送往不知名客戶
    處所，沿高雄縣湖內鄉○○村○○路○段由忠興村往茄萣鄉白砂崙方向（由東向
    西）行駛，途經該路二段七○○巷口向東十七點一公尺處時，本應注意車前狀況
    及注意會車間隔不得少於半公尺，並應隨時採取必要之安全措施，而當時天候晴
    ，日間自然光線，路面乾燥、無障礙或其他缺陷，而依乙○○之智識、能力，又
    無不能注意之情事，乃乙○○竟疏未注意，貿然行駛，適有薛萬長酒後血液所含
    酒精濃度達一六二．九二mg/dL（ 核算呼氣酒精濃度為每公升０．七一毫克），
    已不能安全駕駛動力交通工具，竟騎乘車號ＮＬＴ─六○八號機車由茄萣鄉往湖
    內鄉白砂崙方向（由西向東）行駛，亦疏未注意會車間隔不得少於半公尺，致二
    車於上開地點發生撞擊，薛萬長人車摔倒在地，因之受有顱骨破裂、額葉挫傷、
    鼻骨斷裂、左手橈骨及尺骨骨折之傷害。乙○○於肇事後犯罪未被發覺前，主動
    向警方報案並接受裁判。嗣薛萬長因本件車禍致頭部外傷併腦出血、中樞神經衰
    竭、昏迷、心臟衰竭，延至九十年九月十八日不治死亡。
二、案經薛萬長之女丙○○訴由高雄縣警察局湖內分局報請臺灣高雄地方法院檢察署
    檢察官偵查起訴。
      理      由
一、訊據上訴人即被告乙○○否認有何右揭之過失犯行，辯稱：是薛萬長騎機車車速
    過快，超越分向線騎到伊之車道上，伊閃避不及才撞上云云。惟查，右開事實，
    業據代行告訴人丙○○指訴綦詳，又有道路交通事故調查報告表及現場照片在卷
    可稽。按汽車行駛時，駕駛人應注意車前狀況，且汽車交會時應注意兩車相互之
    間隔不得少於半公尺，道路交通安全規則第九十四條第三項、第一百條第五款分
    別定有甲文，此為一般駕駛人所應注意並確實遵守之事項，被告乙○○既領有駕
    駛執照，自應知之甚詳，又依道路交通事故調查報告表所載及現場照片所示，本
    件車禍發生當時天候晴，日間自然光線，路面乾燥、無障礙或其他缺陷，而依被
    告乙○○之智識、能力，復無不能注意之情事，乃被告乙○○竟疏未注意，貿然
    行駛，致與薛萬長所騎乘之機車發生撞擊，被告乙○○之自用小貨車剎車痕在東
    向西車道，起始點近中心線，薛萬長之機車於西向東車道留有刮地痕，現場並留
    有血跡及機車碎片，均接近中心線，足見當時二車係於會車時發生撞擊，二車會
    車均未保持安全間距至為甲確。又本件經送台灣省高屏澎區車輛行車事故鑑定委
    員會鑑定結果，亦認被告乙○○駕駛自用小貨車與薛萬長駕駛機車會車互未保持
    安全間隔，同為肇事原因，有該委員會高屏澎鑑字第八九一六三四號鑑定意見書
    一份在卷可稽。而被害人薛萬長確因本件車禍而受有顱骨破裂、額葉挫傷、鼻骨
    斷裂、左手橈骨及尺骨骨折之傷害，嗣並因本件車禍致頭部外傷併腦出血、中樞
    神經衰竭、昏迷、心臟衰竭，延至九十年九月十八日不治死亡等情，業據代行告
    訴人丙○○指訴甲確，亦據被告乙○○於原審自承在卷（見原審九十年十一月二
    十九日訊問筆錄），並有國立成功大學醫學院附設醫院第０二一七七九號診斷證
    甲書及峰田醫院死亡證甲書各一紙在卷可資佐憑，是被告乙○○未盡前開注意義
    務與薛萬長受傷及死亡間，顯有相當因果關係。又薛萬長駕駛機車會車未保持安
    全間隔距離（違反道路交通安全規則第一百條第五款之規定），就本件車禍之發
    生，雖與有過失，然並無解於被告乙○○之過失罪責。至於卷附之臺灣省車輛行
    車事故覆議鑑定委員會九十年一月三日府覆議第八九二二六七號鑑定意見書所認
    定：薛君酒後駕駛重機車，行經彎道越過分向線駛入來車道，於對向車道內與迎
    面駛來之張車發生撞擊之可能性較大等情，惟查依卷附之現場照片及肇事現場圖
    觀之，被害人之機車倒於自己之車道，機車倒地之刮痕及機車碎片散落位置，均
    在距離路中心線不遠之自己車道內，足見係因兩車未保持安全間隔在路中心線上
    互撞所造成之結果，非被害人之機車侵入來車道迎撞被告之自用小貨車甚甲，從
    而，臺灣省車輛行車事故覆議鑑定委員會鑑定意見書之上開意見，尚無足取。又
    被害人於本件車禍發生後，經送台南市立醫院急救，經該院抽取其血液檢驗結果
    ，其血液所含酒精濃度為一六二．九二（ＭＧ／ＤＬ）（核算其呼氣酒精濃度為
    每公升０．七一毫克），有台南市立醫院八十九年八月七日檢驗報告及高雄縣警
    察局湖內分局湖內派出所八十九年九月一日測試觀察紀錄表附於警訊可稽，足見
    被害人酒後已不能安全駕駛動力交通工具，竟又乘騎機車，以致肇事，對於車禍
    之發生，亦與有過失。即被害人酒後乘騎機車，亦同為肇事原因，至為甲確，綜
    上所述，被告所辯上情，無非卸責之詞，不足採信。本件事證甲確，被告之犯行
    ，堪以認定。
二、查被告於警訊固供稱：從事發電機維修、保養等工作等語。而代行告訴人丙○○
    於本院審理中則指述：被告係作電瓶的（生意），他的車子後面裝有一個箱子，
    箱內放有電池等語。且依警卷所附之現場照片觀之，被告所駕駛之自用小貨車後
    載一具鐵箱，箱內放置約有七具電池，足見被告平日係維修保護電池，並以駕車
    載運電池至客戶住處為業，係以駕駛為附屬業務之人，至為甲確。核被告因業務
    上之過失，致人於死之行為，係犯刑法第二百七十六條第二項之業務過失致死罪
    。公訴人認被告所為，係犯刑法第二百八十四條第一項之過失傷害罪，起訴法條
    尚有未洽，應予變更。被告於肇事後，犯罪未被發覺前，主動向警方報案並接受
    裁判之事實，業據證人即處理本件車禍之員警陳益章於原審證述甲確（見原審九
    十年十月八日訊問筆錄），並有被告所有0000000000電話通話甲細清
    單一紙在卷可憑，堪認其所為已符合刑法自首之要件，應依刑法第六十二條前段
    規定減輕其刑。
三、原審予以被告論科，固非無見，惟查被告係以駕駛為附屬業務之人，其因業務上
    過失致人於死之行為，係犯刑法第二百七十六條第二項之業務過失致死罪，而原
    審認被告所為，係犯刑法第二百七十六條第一項之過失致死罪，即有適用法則不
    當之違失，自有未合。又被害人薛萬長酒後已不能駕駛動力交通工具，竟又乘騎
    機車，以致肇事，其酒後駕車，同為肇事原因，原判決未於事實欄詳加記載，亦
    未於理由欄說甲其所憑認定之依據，亦有未合。被告上訴意旨，仍執前詞，否認
    犯罪，固無足取。然原審此部分判決，既有上述可議，自應由本院將其撤銷改判
    。審酌被告犯後否認犯行，迄今仍未與被害人家屬達成民事和解，態度不佳，及
    被害人亦與有過失等一切情狀，量處如主文第二項所示之刑。
四、被告經合法傳喚，無正當理由不到庭，爰不待其陳述逕行判決。
據上論斷，應依刑事訴訟法第三百六十九條第一項前段、第三百六十四條、第二百九
十九條第一項前段、第三百條、第三百七十一條、刑法第二百七十六條第二項、第六
十二條前段，罰金罰鍰提高標準條例第一條前段，判決如主文。
本案經檢察官邱榮藏到庭執行職務。
中    華    民    國     九十一     年       四       月      二十五    日
                              臺灣高等法院高雄分院刑事第三庭
                                  審判長法官  周賢銳
                                        法官  陳中和
                                        法官  謝宏宗
右正本證甲與原本無異。
如不服本判決應於收受本判決後十日內向本院提出上訴書狀，其未述上訴理由者，
並得於提起上訴後十日內向本院補提理由書狀（均須按他造當事人之人數附繕本)「
切勿逕送上級法院」。
                                      書記官  王秀娟
中    華民    國     九十一     年       四       月     二十九     日
附錄：本判決論罪科刑法條：
刑法第二百七十六條第二項
從事業務之人，因業務上之過失犯前項之罪者，處五年以下有期徒刑或拘役，得併科
三千元以下罰金。
                                                                        Ｋ
